【裁判字號】    96,交抗,1042
【裁判日期】    970307
【裁判案由】    違反道路交通管理處罰條例
【裁判全文】
臺灣高等法院交通事件裁定            96年度交抗字第1042號
抗  告  人
即受處分人   甲○○
上列抗告人因違反道路交通管理處罰條例案件，不服臺灣桃園地
方法院，中華民國96年11月22日所為裁定（96年度交聲字第637
號），提起抗告，本院裁定如下：
    主  文
抗告駁回。
    理  由
一、本件原裁定以原處分意旨略以異議人即受處分人甲○○於民
    國96年7月28日17時32分許，酒後駕駛車號6492-KU號自用小
    貨車，行經桃園縣八德市○○路○段1233巷93號前，為桃園
    縣政府警察局八德分局八德派出所舉發「酒後駕車，駕駛人
    飲酒超過15分，經警方酒測呼氣測試為每公升0.66毫克，顯
    不能安全駕駛」並填製桃警局交字第DB0000000號舉發違反
    道路交通管理事件通知單對受處分人舉發違規後，移送原處
    分機關處理。嗣經原處分機關交通部公路總局新竹區監理所
    桃園監理站於96年9月14日依道路交通管理處罰條例第35條
    第3項前段、第67條第2項前段之規定，以桃監裁罰字第裁52
    -DB0000000號違反道路交通管理事件裁決書，認定受處分人
    「駕駛執照吊扣期間駕駛汽車，且酒精濃度超過規定標準」
    ，裁處罰鍰新台幣（下同）6萬元，並吊銷駕駛執照，3年內
    禁考之處分在案。及聲明異議意旨略以當日異議人確與友人
    共同喝一瓶啤酒，且喝完馬上上路，隨即遭警攔下，異議人
    稱剛喝完（15分鐘內），但員警不依硬要酒測，連續實施7
    、8次均無法測出，事後到桃園縣八德市○○路23號派出所
    內酒測時，又測了7、8次也測不到，員警乃拔掉吹管硬要酒
    測，過程違反規定，又要異議人簽名，此為異議人所不服，
    爰具狀聲明異議云云。經查本件異議人之汽車駕駛執照因前
    有酒後駕駛之違規行為，正於吊扣期中，吊扣期間自96年1
    月4日起至97年1月3日止，此有異議人汽車駕照基本資料、
    原處分機關異議案件移送書、舉發機關八德分局函、受處分
    人全國前案紀錄表各1份在卷可稽，且為異議人所不爭執。
    異議人雖坦承自己於駕駛車輛上路前有飲酒，惟似主張其飲
    用份量甚少，且甫飲畢即出門，不應測得超過標準之酒精濃
    度，且指摘員警酒測程序不當且違法，而執為異議理由。而
    本件舉發過程，業經證人即舉發警員戴爾瑞於原審訊問中到
    庭具結證稱：「當時我是在八德市○○路○段1193巷執行車
    禍防制勤務時，異議人駕駛藍色貨車經過，本來沒有要攔他
    的意思，是他衝過丁字路口沒有減速，且衝過頭又急煞車之
    後突然倒退，所以我覺得他的行為怪異，就請他下車，當時
    他滿身酒味並說他女兒婚姻有狀況，中午喝了點酒，希望我
    們放他一馬。我們就在現場對異議人實施酒測，但是異議人
    用舌頭把吹管抵住，吹出來不會有氣，是無效的測試，我們
    站在旁邊可以感受到沒有氣出來，於是要求異議人重吹兩、
    三次，都是用同一個酒測器，當時我認定他酒醉之後已經在
    無理胡鬧，我就帶異議人回去派出所酒測；異議人如果拒絕
    酒測，我們可以依法直接扣車開單，但是異議人並未拒絕。
    異議人跟我們回去所裡之後說他要配合，但是後來吹氣的方
    式也是用舌頭抵住吹管吹氣。我們問他是否拒絕測試，他最
    後才吹出呼氣酒精濃度每公升0.66毫克的測定值，但是異議
    人一開始拒絕簽名，後來才簽名。我們在案發現場跟回到派
    出所的酒測器都是同一台，只有換過吹管，酒測器也是正常
    的。倘如異議人所述正常吹氣7、8次，應該會有7、8張的酒
    測測定紙且會有連續的序號，但當晚酒測紀錄，異議人的案
    號是264號酒測紙，但是263號及265號都是別人的，表示異
    議人只有一次成功的測試。我們的機器每測試1000次，都會
    再度做檢修，所以機器的可信度很高。酒測器的吹管是T字
    型的，上面兩邊是直通的，底下才連到酒測器，測試者在一
    邊吹氣，另一邊可以感覺到是否有氣出來，我們在本件異議
    人吹氣時，沒有感覺到有氣出來，且機器有成功就會有紀錄
    」等語明確（詳原審96年11月16日訊問筆錄），核證人所述
    不惟就如何攔檢異議人及異議人測試時故意以舌頭抵住測定
    器而導致重測多次之情形證述綦詳，且就吹管設計可判斷測
    定者有無正確吹氣之原理，及僅有正確之吹氣始可能列印出
    有連續序號之測定紙等情，均釋明清楚，並有證人庭呈之96
    年7月28日酒精濃度測試紙（案號第263至265號）影本在卷
    可稽，此外，審酌證人身為執法人員，與異議人既素不相識
    ，且無任何宿怨仇隙，衡情證人應無在執行交通勤務中故意
    以不當採證手法誣陷異議人之可能，是以，證人所為上開證
    述，應屬真實可採。顯見本件對異議人呼氣酒精濃度之測試
    並無異議人所暗指員警以不當方式操作酒測器、員警故意將
    異議人酒測值提高，或酒測機器有故障之情形。又異議人本
    身亦坦承於駕車上路前確有飲酒之情形，準此，堪認異議人
    前開違規事實明確，足信為實。況交通警員製單舉發違反道
    路交通管理處罰條例所列之違規事實，本質上為行政處分，
    係公務員基於職務上權力，依法就特定之具體事件所為具公
    法上效果之單方行政行為，基於公務員為公法上行為具有公
    信力之原則，該行政處分當可被推定為真正，其據以依法處
    分之事實認定亦為正確無誤，此與民事訴訟法第355條第1項
    規定：「文書依其程式及意旨得認作公文書者，推定為真正
    」之情形相同，本此公信原則，乃立法者賦予行政機關制定
    違反道路交通事件統一裁罰標準及處理細則，使執勤警員得
    當機處分以達其維護交通秩序、安全之行政目的，反之，若
    謂公務員一切行政行為均需預留證據以證其實，則國家行政
    勢必窒礙難行，據此，刑事訴訟法就犯罪證據有關之規定中
    ，與屬行政秩序罰之交通違規裁罰本質不合之部分，自不在
    準用之列，從而本件異議人既未就執勤警員於上揭時地有為
    不當採證乙事，提出相關證據以資證明，本院亦查無任何證
    據足資證明上開證人有捏造本件違規事實違法取締之情事，
    則執勤警員本其維護交通秩序、安全職責所為之舉發，自應
    受到合法、正確之推定。異議人上開辯詞，核與事實未合，
    不足採信。綜上所述，異議人於因酒駕吊扣駕駛執照期間仍
    酒後駕車為警攔查後，酒精濃度測試超過標準之交通違規行
    為，事證明確，原處分機關依道路交通管理處罰條例第35條
    第3項前段裁處受處分人罰鍰6萬元，並依法吊銷其駕駛執照
    ，且依同條例第67條第2項前項規定裁處異議人3年內禁止考
    領汽車駕駛執照之處分，並無違法不當之處，異議人猶執前
    詞指摘原裁定不當，非有理由，應予駁回。
二、抗告意旨略以員警實施酒測違反規定，原審偏信員警之說詞
    ，實難甘服云云。
三、按汽車駕駛人，駕駛汽車經測試檢定酒精濃度超過規定標準
    者，處1萬5千元以上6萬元以下罰鍰，並當場移置保管其車
    輛及吊扣其駕駛執照1年；汽車駕駛人經依第1項規定吊扣駕
    駛執照，並於吊扣期間再有第1項情形者，處新臺幣6萬元罰
    鍰，並當場移置保管該汽車及吊銷其駕駛執照，道路交通管
    理處罰條例第35條第1項前段、第3項前段就此分別定有明文
    。又汽車駕駛人曾依（道路交通管理處罰條例）第35條第3
    項前段之規定吊銷駕駛執照者，3年內不得考領駕駛執照，
    道路交通管理處罰條例第67條第2項前段就此亦有明文。再
    依道路交通安全規則第114條第2款之規定，汽車駕駛人飲用
    酒類或其他類似物後其吐氣所含酒精濃度超過每公升0.25毫
    克或血液中酒精濃度超過百分之0.05以上者，不得駕車。查
    抗告人於民國96年7月28日17時32分許，酒後駕駛車號6492-
    KU號自用小貨車，行經桃園縣八德市○○路○段1233巷93號
    前，為桃園縣政府警察局八德分局八德派出所舉發酒後駕車
    ，駕駛人飲酒超過15分，經警方酒測呼氣測試為每公升0.66
    毫克，顯不能安全駕駛，並填製桃警局交字第DB0000000號
    舉發違反道路交通管理事件通知單對受處分人舉發違規後，
    移送原處分機關處理。嗣經原處分機關交通部公路總局新竹
    區監理所桃園監理站於96年9月14日依道路交通管理處罰條
    例第35條第3項前段、第67條第2項前段之規定，以桃監裁罰
    字第裁52-DB000 0000號違反道路交通管理事件裁決書，認
    定受處分人「駕駛執照吊扣期間駕駛汽車，且酒精濃度超過
    規定標準」，裁處罰鍰6萬元，並吊銷駕駛執照，3年內禁考
    之處分事實，業經證人即舉發警員戴爾瑞於原審訊問中到庭
    證述綦詳，並有桃園縣政府警察局桃警局交字第DB0000000
    號舉發違反道路交通管理事件通知單、交通部公路總局新竹
    區監理所桃園監理站96年9月14日桃監裁罰字第裁52-DB0000
    000號違反道路交通管理事件裁決書、載有呼氣測試值為每
    公升0.66毫克之酒精測試紙等影本、抗告人汽車駕照基本資
    料、原處分機關異議案件移送書、舉發機關八德分局函、及
    抗告人全國前案紀錄表各1份在卷可稽。又道路交通管理之
    稽查，違規紀錄，由交通勤務警察，或依法令執行交通稽查
    任務人員執行之，道路交通管理處罰條例第7條第1項定有明
    文，本件並無任何積極證據足以證明該執勤員警之舉發係屬
    虛偽，或使人足信該名員警有何不可採之品性證據或前科證
    據存在，且抗告人於聲明異議狀內亦表明其確有喝酒而被警
    員攔下，證人即舉發警員戴爾瑞於原審訊問證稱：「當時我
    是在八德市○○路○段1193巷執行車禍防制勤務時，異議人
    駕駛藍色貨車經過，本來沒有要攔他的意思，是他衝過丁字
    路口沒有減速，且衝過頭又急煞車之後突然倒退，所以我覺
    得他的行為怪異，就請他下車，當時他滿身酒味並說他女兒
    婚姻有狀況，中午喝了點酒，希望我們放他一馬。我們就在
    現場對異議人實施酒測，但是異議人用舌頭把吹管抵住，吹
    出來不會有氣，是無效的測試，我們站在旁邊可以感受到沒
    有氣出來，於是要求異議人重吹兩、三次，都是用同一個酒
    測器，當時我認定他酒醉之後已經在無理胡鬧，我就帶異議
    人回去派出所酒測；異議人如果拒絕酒測，我們可以依法直
    接扣車開單，但是異議人並未拒絕。異議人跟我們回去所裡
    之後說他要配合，但是後來吹氣的方式也是用舌頭抵住吹管
    吹氣。我們問他是否拒絕測試，他最後才吹出呼氣酒精濃度
    每公升0.66毫克的測定值，但是異議人一開始拒絕簽名，後
    來才簽名。我們在案發現場跟回到派出所的酒測器都是同一
    台，只有換過吹管，酒測器也是正常的。倘如異議人所述正
    常吹氣7、8次，應該會有7、8張的酒測測定紙且會有連續的
    序號，但當晚酒測紀錄，異議人的案號是264號酒測紙，但
    是263號及265號都是別人的，表示異議人只有一次成功的測
    試。我們的機器每測試1000次，都會再度做檢修，所以機器
    的可信度很高。酒測器的吹管是T字型的，上面兩邊是直通
    的，底下才連到酒測器，測試者在一邊吹氣，另一邊可以感
    覺到是否有氣出來，我們在本件異議人吹氣時，沒有感覺到
    有氣出來，且機器有成功就會有紀錄」等語明確（詳原審96
    年11月16日訊問筆錄），核證人所述不惟就如何攔檢抗告人
    及抗告人測試時故意以舌頭抵住測定器而導致重測多次之情
    形證述綦詳，且就吹管設計可判斷測定者有無正確吹氣之原
    理，及僅有正確之吹氣始可能列印出有連續序號之測定紙等
    情，均釋明清楚，並有證人庭呈之96年7月28日酒精濃度測
    試紙（案號第263至265號）影本在卷可稽，證人即舉發警員
    戴爾瑞所證，尚非不可採信，而抗告人的酒測號碼之酒測紙
    是264號，但是263號及265號都是別人的，表示本件亦無作
    假情形，又抗告人之汽車駕駛執照因前有酒後駕駛之違規行
    為，正於吊扣期中，吊扣期間自96年1月4日起至97年1月3日
    止，此有抗告人之汽車駕照基本資料、原處分機關異議案件
    移送書、舉發機關八德分局函、抗告人全國前案紀錄表各1
    份在卷可稽，且為抗告人所不爭執。抗告人亦未提出該名執
    勤員警之舉發確屬不實之相關證據以供調查，尚難僅憑抗告
    人之片面指述遽認本件有濫行取締之情事，則執勤員警本其
    維護交通秩序安全職責所為之依法舉發，自應受到合法正確
    之推定。況該員警與抗告人並無仇怨，亦無誣陷之必要，並
    於原審具結作證，如有虛偽，須負偽證之罪責，則原審認其
    證述可採，尚無不合。本件抗告人違規事實明確，原審因認
    原處分機關依道路交通管理處罰條例第35條第3項前段、第6
    7條第2項前段之規定，裁處罰鍰6萬元，並吊銷駕駛執照，3
    年內禁考，核無違誤，而駁回抗告人於原審之異議，揆諸前
    揭之規定，並無不當，抗告人之抗告為無理由，應予駁回。
    抗告人請求調閱監視錄影帶，因本件事證已明，核無必要。
四、依道路交通管理處罰條例第89條，道路交通案件處理辦法第
    26條，刑事訴訟法第412條裁定如主文。
中    華    民    國    97    年    3     月    7     日
                  刑事第七庭  審判長法  官 江國華
                                    法  官 謝靜恆
                                    法  官 許宗和
以上正本證明與原本無異。
不得再抗告。
                                    書記官 林淑貞
中    華    民    國    97    年    3    月    10     日


司法院資訊處製作；財團法人民間司法改革基金會備份。
